【裁判字號】    98,上訴,2837
【裁判日期】    980826
【裁判案由】    妨害電腦使用
【裁判全文】
臺灣高等法院刑事判決                98年度上訴字第2837號
上  訴  人  臺灣臺北地方法院檢察署檢察官
被      告  乙○○
上列上訴人因妨害電腦使用案件，不服臺灣臺北地方法院98年度
訴字第168號，中華民國98年6月5日第一審判決（起訴案號：臺
灣臺北地方法院檢察署97年度偵字第13738號），提起上訴，本
院判決如下：
    主  文
上訴駁回。
    理  由
壹、程序方面：
    按傳聞法則之重要理論依據，在於傳聞證據未經當事人之反
    對詰問予以核實，乃予排斥，惟若當事人已放棄對原供述人
    之反對詰問權，於法院審判時表明同意該等傳聞證據可作為
    證據，基於證據資料愈豐富，愈有助於真實發現之理念，並
    貫徹刑事訴訟法修法加重當事人進行主義之精神，確認當事
    人對於證據能力有處分權之制度，傳聞證據經當事人同意作
    為證據，法院認為適當者，亦得為證據。另當事人於調查證
    據時，對於傳聞證據表示「沒有意見」、「對於證據調查無
    意見」，而未於言詞辯論終結前聲明異議，應視為已有將該
    等傳聞證據採為證據之同意，此刑事訴訟法第159條之5定有
    明文。是以下所引證據，經本院當庭提示，檢察官、被告均
    無意見，且未於言詞辯論終結前聲明異議，本院審酌該等證
    據作成之情況，認為適於為本件認定事實之依據，依刑事訴
    訟法第159條之5第2項規定，應具有證據能力，該得採為證
    據，合先說明。
貳、實體方面：
一、公訴意旨略以：被告乙○○自民國92年5月14日起至95年6月
    1日止，受僱於告訴人華南產物保險股份有限公司（設臺北
    市○○區○○路1段176號4樓，下稱華南產險公司），擔任
    該公司營業一部之營業人員，嗣被告於離職後，已無權限查
    詢告訴人公司之客戶資料，竟於96年10月14日，未經告訴人
    公司臺北縣分公司（設臺北縣板橋市○○路○段31號18樓）
    營業人員丁○○之同意，在不詳地點，無故輸入丁○○之電
    腦帳號及密碼，登入告訴人公司電腦e化服務系統，查詢並
    列印取得告訴人公司之保戶即被保險人丙○○之汽車保險資
    料，進而於同年11月7日傳真與丙○○並詢問是否續保，經
    丙○○向告訴人公司反應其個人資料疑似外洩，告訴人公司
    始知上情。因認被告涉犯刑法第358條侵入他人電腦及同法
    第359條無故取得他人電腦之電磁紀錄等罪嫌。
二、按犯罪事實應依證據認定之，無證據不得認定其犯罪事實，
    刑事訴訟法第154條第2項定有明文。又認定不利於被告之事
    實，須依積極證據，苟積極證據不足為不利於被告事實之認
    定時，即應為有利於被告之認定，更不必有何有利之證據；
    且刑事訴訟法上所謂認定犯罪事實之積極證據，係指適合於
    被告犯罪事實之認定之積極證據而言，雖不以直接證據為限
    ，間接證據亦包括在內，然而無論直接或間接證據，其為訴
    訟上之證明，須於通常一般之人均不致有所懷疑，而得確信
    其為真實之程度者，始得據為有罪之認定，倘其證明尚未達
    到此一程度，而有合理之懷疑存在時，自不能以推測或擬制
    之方法，以為有罪裁判之基礎，最高法院29年度上字第3105
    號、30年度上字第816號、40年度台上字第86號、76年度台
    上字第4986號判例可資參照。次按刑事訴訟法第161條第1項
    規定，檢察官就被告犯罪事實，應負舉證責任，並指出證明
    之方法。因此，檢察官對於起訴之犯罪事實，應負提出證據
    及說服之實質舉證責任。倘其所提出之證據，不足為被告有
    罪之積極證明，或其闡明之證明方法，無從說服法官以形成
    被告有罪之心證，基於無罪推定之原則，自應為被告無罪判
    決之諭知（最高法院92年臺上字第128號判例要旨參照）。
三、檢察官起訴意旨認被告乙○○涉犯上開罪嫌，無非以告訴人
    華南產險公司之指訴，並提出該公司客戶即被保險人丙○○
    之汽車保險基本資料列印傳真影本1紙（其上有被告任職明
    台產物保險股份有限公司〈下稱明台產險公司〉之名片影本
    ，且下方自動帶出告訴人公司電腦e化服務系統路徑網址及
    列印日期，見97年度他字第2665號卷第3頁）、外部IP位址
    登入清冊1份（見同上卷第31至31頁），及證人丁○○於檢
    察官訊問時證述伊沒有在告訴人公司辦公室以外之處所利用
    電腦登入告訴人公司電腦e化服務系統等語，為其所憑之論
    據。被告經合法傳喚，未於審判期日到庭陳述，惟被告於本
    院準備程序及原審審判期日固不否認其自92年5月14日起至
    95年6月1日止，受僱於告訴人公司擔任營業人員，及其於離
    職後，曾於96年10、11月間，擔任明台產險公司之業務員，
    並於96年10月間，將告訴人公司之保戶即被保險人丙○○之
    汽車保險資料提供與丙○○並訊問是否續保之事實，惟堅決
    否認有何上開犯嫌，辯稱：伊任職告訴人公司時即已取得被
    保險人丙○○之汽車保險資料，並將書面資料及其名片寄給
    丙○○而非傳真，伊取得之資料並無路徑網址及列印日期，
    伊任職告訴人公司時，公司同事間會互相幫忙查詢資料，伊
    不認識丁○○，離職後亦無侵入告訴人公司電腦取得資料等
    語。
四、經查：
 (一)告訴人公司據以提起告訴所憑之被保險人丙○○之汽車保
     險基本資料列印傳真影本1紙，是否確為進入告訴人公司電
     腦e化服務系統所列印取得之資料？經原審於準備程序期日
     ，命證人即告訴人公司電腦e化服務系統之維護人員柯少堂
     當庭利用電腦網際網路，以外部方式連結告訴人公司網站
     ，並以丁○○之經手人代號（002119）、密碼登入該公司
     電腦e化服務系統，在「出單日期」選項中輸入95年10月7
     日至95年10月31日，再點選「汽車保險」及「依起保日排
     序」之彙總方式，即顯示該期間內之汽車保險保單資料，
     經點選「丙○○」選項後，立即顯示被保險人丙○○之汽
     車保險資料，將「被保險人基本資料」欄位至「批單明細
     」欄位之資料內容反白列印後，即可列印出與告訴人公司
     提出之前揭被保險人丙○○汽車保險資料相同內容之書面
     ，且下方自動帶出告訴人公司電腦e化服務系統路徑網址及
     列印日期2009/4/17等情，有原審98年4月17日準備程序筆
     錄在卷可按。是告訴人公司提出之前揭被保險人丙○○汽
     車保險資料，係於96年10月14日，遭人利用電腦網際網路
     之方式，登入告訴人公司電腦e化服務系統，取得被保險人
     丙○○之汽車保險資料後，將其內容反白列印而取得之事
     實，應堪認定。
 (二)又上開系爭丙○○之資料，據證人丁○○於原審證稱告訴
     人公司提出之前揭被保險人丙○○汽車保險資料列印傳真
     影本1紙，係福斯汽車之業務員高全達交與伊，並向伊稱係
     丙○○所交付等語。惟證人丙○○原審證稱：該汽車保險
     之到期日前1日之夜間，有自稱為明台產險公司之人前往伊
     之住處按電鈴，告以其汽車保險即將到期，並詢問是否續
     保，伊以時間太晚予以拒絕而未開門，是未曾見過被告，
     亦未收受前揭傳真資料，及收到被告任職明台產險公司之
     名片一節，則證人丙○○既證稱從未收到告訴人公司前開
     丙○○之資料，顯與證人丁○○之證詞相左，自難認告訴
     人公司提出之前揭被保險人丙○○之汽車保險資料列印傳
     真影本1紙，係由被告交付丙○○。至檢察官上訴意旨認應
     傳高全達以查明真相一節，經本院要求告訴人公司提供高
     全達之資料，然告訴人公司以時間已久，高全達已忘記，
     無法證明等語回覆，且縱然高全達到庭，證稱資料確實源
     自丙○○，亦因其等證詞不符，無法單以其一之證詞，逕
     為被告不利之認定，是檢察官主張以高全達出庭作證，推
     翻證人丙○○之證詞，遽為被告不利之認定，並不足採。
     另公訴人主張被告於偵查2次坦承將系爭資料交給丙○○一
     情，經查，被告偵查中僅坦認確曾傳真資料給丙○○，嗣
     於審理中又辯稱應係寄給丙○○資料，姑且不論係傳真或
     寄送，但其均陳稱之資料係自離職前已存在隨身光碟之客
     戶資料，離職後自其隨身之光碟中列印出來，並無系爭資
     料上之網址，是公訴人上訴所指被告坦認交付系爭資料一
     情，顯有誤解，當無法據此認被告已自白犯行，而據為被
     告論罪之基礎，一併敘明。
 (三)證人即告訴人公司臺北縣分公司營業人員丁○○於檢察官
     訊問及原審審理時證稱伊無授權他人查詢客戶丙○○之資
     料，亦未發現有人使用其帳號、密碼有或不正常之登入情
     形，伊不認識被告，與被告並無交情，未曾將其經手人代
     號及密碼告知被告等語，另證人即告訴代理人甲○○亦於
     原審時證稱證人丁○○在告訴人公司臺北縣分公司任職，
     地點在臺北縣板橋市等語。堪認丁○○與被告素不相識，2
     人任職告訴人公司之辦公地點迥異，證人丁○○亦未曾將
     其經手人代號、密碼告知被告，其2人並無任何交集，依常
     理判斷，被告應無知悉丁○○之經手人代號及密碼之機會
     ，是被告如何利用電腦網際網路，以輸入丁○○之經手人
     代號、密碼之方式，取得被保險人丙○○之汽車保險資料
     ，誠屬可疑。至檢察官上訴以被告可能係以不斷測試之方
     式侵入告訴人公司之電腦系統，然此臆測之詞，顯無所據
     ，誠難據為被告不利之認定。
 (四)依告訴人公司提出之前揭被保險人丙○○之汽車保險基本
     資料列印傳真影本1紙及外部IP位址登入清冊1份，可知96
     年10月14日以外部電腦利用網際網路之方式，登入告訴人
     公司電腦e化服務系統而查詢被保險人丙○○之汽車保險資
     料之人，所使用之IP位址為61.219.36.15，經本院函詢中
     華電信股份有限公司當日使用該IP位址之使用人相關資料
     ，已逾3月保留期限而查無紀錄，此有該公司客服處二客服
     第七作業中心二客七作第00000000000號、第00000000000
     號回覆單各1紙在卷可憑，既查無確切事證足認被告係使用
     該IP位址，利用電腦網際網路之方式，登入告訴人公司電
     腦e化服務系統，尚難逕以告訴人提出之被保險人丙○○之
     汽車保險基本資料列印傳真影本1紙，其上有被告任職明台
     產險公司之名片影本，遽為不利於被告事實之認定。檢察
     官上訴以被告家中無電腦，而該IP為公務IP，恰與被告所
     供平日均在圖書館、網咖等公共場所上網相符。然既已無
     法查明IP與被告有何關聯，豈可因被告家中無電腦均在外
     上網而為被告不利之認定，檢察官上訴所指，殊嫌率斷。
(五) 綜上，既查無積極證據足認被告有何無故輸入丁○○之電
     腦帳號及密碼，登入告訴人公司電腦e化服務系統，查詢並
     列印取得告訴人公司之保戶即被保險人丙○○之汽車保險
     資料之行為，應認其罪嫌尚有不足。此外，復查無積極證
     據足認被告有何上開犯嫌，是檢察官所舉事證，尚不足以
     證明被告犯罪，揆諸前揭說明，應諭知被告無罪之判決。
五、原審本同上之見解，以不能證明被告涉有公訴人所指之妨害
    電腦使用罪，而為被告此部分無罪之諭知，其認事用法，俱
    無違誤。檢察官上訴意旨仍執陳詞，認被告有前開之犯行，
    指摘原判決不當，不能認為有理由，應予駁回。
六、被告經合法傳喚無正當理由不到庭，爰不待其陳述，逕為判
    決。
據上論斷，應依刑事訴訟法第368條、第371條，判決如主文。
本案經檢察官郭啟東到庭執行職務。
中    華    民    國    98    年    8    月    26    日
                  刑事第八庭  審判長法  官  鄭文肅
                                    法  官  蔡光治
                                    法  官  劉嶽承
以上正本證明與原本無異。
如不服本判決，應於收受送達後10日內向本院提出上訴書狀，其
未敘述上訴之理由者並得於提起上訴後10日內向本院補提理由書
（均須按他造當事人之人數附繕本）「切勿逕送上級法院」。
                                    書記官  何仁崴
中    華    民    國    98    年    8     月    26    日


司法院資訊處製作；財團法人民間司法改革基金會備份。
